【裁判字號】    95,易,60
【裁判日期】    950428
【裁判案由】    詐欺
【裁判全文】
台灣士林地方法院刑事判決                95年度易字第60號
公  訴  人  台灣士林地方法院檢察署檢察官
被      告  丙○○
上列被告因竊盜等案件，經檢察官提起公訴（94年度偵緝字第10
58號）及追加起訴（94年度偵緝字第1059號），暨移送併案審理
（94年度偵緝字第1059號），經本院合議庭裁定認為宜由受命法
官獨任以簡式審判程序審理，並判決如下：
    主  文
丙○○連續意圖為自己不法之所有，而侵占對於業務上所持有之
物，累犯，處有期徒刑拾月；又連續意圖為自己不法之所有，以
詐術使人將本人之物交付，累犯，處有期徒刑捌月；應執行有期
徒刑壹年肆月。
    事  實
一、丙○○前因犯竊盜案件，經台灣板橋地方法院以85年度重簡
    字第447 號判決處有期徒刑5 月，緩刑3 年確定，後因再犯
    竊盜等案件，經本院以87年度易字第1976號判決就竊盜部分
    處有期徒刑8 月、妨害自由部分處拘役20日確定（妨害自由
    部分先於民國88年6 月24日易科罰金執行完畢），並經本院
    以88年度撤緩字第27號裁定撤銷前揭緩刑宣告，二罪接續執
    行，於89年6 月2 日因縮短刑期假釋出監並付保護管束，嗣
    於89年6 月25日假釋期滿未經撤銷而執行完畢。猶不知悔改
    ，於民國93年2 月間，在桃園特易購公司擔任業務員，平日
    負責銷售貨物，並負有收回貨款之責任，屬從事業務之人。
    其於附表甲編號一所示之時間，收受客戶戊○○交付用以購
    買家具如該編號所示之貨款後，即基於不法所有之意圖，將
    所持有之該筆款項侵占入己。丙○○嗣於94年4 月間起至紅
    林木業有限公司（下稱紅林公司）在台北縣八里鄉○○路61
    號之1 所開設之「大批發家具店」擔任業務員，亦負責銷售
    貨物、解決客訴並收回貨款之業務，仍屬從事業務之人。因
    不滿薪資過低，承前不法所有之概括犯意，連續於附表甲編
    號二至編號七所示之時間，向各該編號所示之客戶收取貨款
    後，即萌易持有為所有之犯意，將各該編號所示應交回公司
    之貨款侵占入己，得手後旋於93年7 月27日離職，經「大批
    發家具店」之經理陳順益清理帳務，始悉上情。
二、丙○○另基於意圖為自己不法所有之概括犯意，於93年7 月
    27日自「大批發家具店」離職前後，連續於附表乙各該編號
    所示之時間，向附表乙所示之被害人詐稱「可幫忙訂購家具
    ，惟需先交付貨款」云云，致使如附表乙所示之被害人因而
    陷於錯誤，交付如附表乙各該編號所示之金額予丙○○，嗣
    丙○○於93年7 月27日離職後，紅林公司陸續接獲客戶詢問
    ，始知上情。丙○○復於93年9 月28日，在台北縣汐止市○○路○ 段26 3號與妹妹己○○同住之住家房間內，竊取己○○所有之華南商業銀行VISA信用卡（卡號：00000000000000
    00）及男友辛○○所有並由己○○保管之友邦國際信用卡股
    份有限公司（下稱友邦公司）信用卡（卡號：000000000000
    0000）各1 張後，丙○○旋承前開詐欺犯意，於同日晚間9
    時12分許，至台北市松山區某金飾店，持上揭辛○○之信用
    卡，欲購買價值新台幣一萬七千八百元之金飾，該金飾店之
    店員以為丙○○即為辛○○，本允其刷卡購買金飾，惟經友
    邦公司電詢辛○○消費情況，辛○○察覺有異而辦理掛失，
    丙○○此部分之詐欺行為始未得逞，嗣於93 年10 月7 日晚
    間10時30分許，丙○○在基隆市仁愛區○○○路7 號前為警
    執行臨檢勤務時，發現其持有上揭己○○及辛○○之信用卡
    ，因而查知上情。
三、案經己○○、辛○○訴由基隆市政府警察局第一分局報請台
    灣基隆地方法院檢察署呈請台灣高等法院檢察署令轉台灣士
    林地方法院檢察署檢察官偵查起訴及追加起訴，暨移送併案
    審理。
    理  由
一、上揭犯罪事實，業據被告丙○○坦承不諱（詳見95年3 月20
    日準備程序及審判程序筆錄），核與告訴人己○○、辛○○
    及紅林公司之代理人陳順益之指訴及證人即被害人丁○○、
    乙○○、甲○○、庚○○、證人戊○○、王啟勳、李萬來、
    黃乙展、陳武雄、林宏賓等人於警訊、偵查中證述情節相符
    ，並有告訴人己○○、辛○○立具之贓物認領保管單各1 紙
    、友邦公司93年12月4 日友字第0931204001號函附之辛○○
    信用卡遺失狀況及帳單資料影本各1 份、告訴人紅林公司之
    估價單影本5 份在卷可查，足徵被告之自白與事實相符，自
    得採為論罪之依據。是本案事證明確，被告犯行堪已認定，
    應依法論科。
二、查被告丙○○係先後為桃園特易購公司及紅林公司之業務人
    員，負責銷售貨物，並負有收回貨款之責任等事務，均為從
    事業務之人，其基於業務關係而取得如附表甲所示客戶繳交
    之貨款，自屬其業務上所持有桃園特易購公司及紅林公司所
    有之物，被告於業務持有中將之侵占入己，核其就犯罪事實
    一所為，係犯刑法第336 條第2 項之業務侵占罪。又其向附
    表乙所示客戶詐稱欲幫忙訂購家具，致使如附表乙所示之人
    陷於錯誤而交付貨款部分，以及竊取己○○及辛○○所有而
    均由己○○保管之信用卡共二張後復持辛○○所有之信用卡
    而著手向台北市松山區某金飾店詐取金飾，嗣經友邦公司及
    辛○○察覺有異並辦理掛失而未得逞等情，核被告就犯罪事
    實二所為，分別係犯刑法第339 條第1 項之詐欺取財罪、同
    法第320 條第1 項之普通竊盜罪、同法第339 條第3 項、第
    1 項之詐欺取財未遂罪。被告先後多次業務侵占及詐欺取財
    之行為，各時間緊接，所犯罪名相同，各顯基於概括犯意而
    為之，俱為連續犯，各應依刑法第56條之規定以一罪論，並
    分別加重其刑。又被告所犯普通竊盜與連續詐欺取財等罪間
    ，有方法結果之牽連犯關係，應從一重之連續詐欺取財罪處
    斷。又被告所犯連續業務侵占及連續詐欺取財二罪間，犯意
    各別，行為互異，罪質互殊，應分論併罰。移送併案審理部
    分雖未據檢察官起訴，惟與已起訴部分有連續犯之裁判上一
    罪關係，已如前述，本院自得併予審理，附此敘明。又被告
    有事實欄所列前案經判處有期徒刑及執行完畢情形，有台灣
    高等法院被告前案紀錄表1 份在卷可按，其前受有期徒刑執
    行完畢，於5 年以內再犯本件有期徒刑以上之罪，為累犯，
    應依刑法第47條之規定遞加重其刑。爰審酌被告先後任職桃
    園特易購公司、紅林公司，竟有負於該二公司之信任，將所
    收取之客戶款項侵吞入己，復利用其曾任紅林公司業務員之
    身分而向客戶詐取貨款，並參酌其犯罪手段、次數、品行、
    智識程度、所得利益及到案坦承犯行，惟並未與並與被害人
    達成和解等一切情狀，分別量處如主文所示之刑，並依刑法
    第51條第5 款之規定，定其應執行之刑。
三、據上論斷，應依刑事訴訟法第299 條第1 項前段、第273 條
    之1 第1 項，刑法第56條、第320 條第1 項、第336 條第2
    項、第339 條第1 項、第55條、第51條第5 款，罰金罰鍰提
    高標準條例第1 條前段，判決如主文。
本案經檢察官鄭嘉欣到庭執行職務
中    華    民    國    95    年    4     月    28    日
                  刑事第六庭法  官  姜  麗  香
以上正本證明與原本無異。
如不服本判決，應於判決送達後10日內，向本院提出上訴狀。
                            書記官  陳  玉  珍
中    華    民    國    95    年    5     月    1     日
附錄本案論罪科刑法條全文：
刑法第320 條第1 項
意圖為自己或第三人不法之所有，而竊取他人之動產者，為竊盜
罪，處5 年以下有期徒刑、拘役或500 元以下罰金。
刑法第336 條第2 項
對於業務上所持有之物，犯前條第1 項之罪者，處6 月以上5 年
以下有期徒刑，得併科3000元以下罰金。
刑法第339 條
意圖為自己或第三人不法之所有，以詐術使人將本人或第三人之
物交付者，處5 年以下有期徒刑、拘役或科或併科1000元以下罰
金。
以前項方法得財產上不法之利益或使第三人得之者，亦同。
前二項之未遂犯罰之。
附表甲
┌──┬─────┬────┬─────┬──────┐
│編號│ 被 害 人 │客戶姓名│ 交貨時間 │ 侵占金額   │
│    │          │        │          │（新台幣）  │
├──┼─────┼────┼─────┼──────┤
│ 一 │桃園特易購│戊○○  │93年2 月18│二萬五千元  │
│    │公司      │        │日        │            │
├──┼─────┼────┼─────┼──────┤
│ 二 │紅林木業有│丁○○  │93年6 月28│九萬一千元  │
│    │限公司    │        │日        │            │
├──┼─────┼────┼─────┼──────┤
│ 三 │同上      │王啟勳  │93年6 月29│六萬三千元  │
│    │          │        │日        │            │
├──┼─────┼────┼─────┼──────┤
│ 四 │同上      │李萬來  │93年7 月23│六萬八千元  │
│    │          │        │日        │            │
├──┼─────┼────┼─────┼──────┤
│ 五 │同上      │黃乙展  │同上      │九萬元      │
├──┼─────┼────┼─────┼──────┤
│ 六 │同上      │戊○○  │93年7 月25│一萬八千元  │
│    │          │        │日        │            │
├──┼─────┼────┼─────┼──────┤
│ 七 │同上      │陳武雄  │93年7 月27│二萬元      │
│    │          │        │日        │            │
└──┴─────┴────┴─────┴──────┘
附表乙
┌──┬───┬────┬─────┬─────────┐
│編號│被害人│犯罪時間│ 犯罪地點 │詐取金額（新台幣）│
├──┼───┼────┼─────┼─────────┤
│ 一 │丁○○│93年7 月│台北縣八里│二萬元            │
│    │      │中旬某日│鄉○○○街│                  │
│    │      │        │21巷13號  │                  │
├──┼───┼────┼─────┼─────────┤
│ 二 │乙○○│93年7 月│台北縣淡水│八千元            │
│    │      │30日    │鎮○○街  │                  │
│    │      │（已自大│232號     │                  │
│    │      │批發家具│          │                  │
│    │      │店離職）│          │                  │
├──┼───┼────┼─────┼─────────┤
│ 三 │甲○○│93年8 月│台北縣三重│二萬二千二百元    │
│    │      │2 日    │市○○○街│                  │
│    │      │        │85號      │                  │
├──┼───┼────┼─────┼─────────┤
│ 四 │庚○○│93年8 月│台北縣八里│十萬二千元（十萬元│
│    │      │6 日    │鄉○○○街│支票、二千元現金）│
│    │      │        │5 號4 樓  │                  │
└──┴───┴────┴─────┴─────────┘


司法院資訊處製作；財團法人民間司法改革基金會備份。
